【裁判字號】    99,台抗,761
【裁判日期】    990916
【裁判案由】    違反銀行法聲請再審
【裁判全文】
最高法院刑事裁定              九十九年度台抗字第七六一號
抗  告  人  甲○○
上列抗告人因違反銀行法案件，不服台灣高等法院中華民國九十
九年八月三日駁回聲請再審之裁定（九十九年度聲再字第二七一
號），提起抗告，本院裁定如下：
    主  文
抗告駁回。
    理  由
按刑事訴訟法第四百二十條第一項第六款所謂發見確實之新證據
，係指該證據於事實審法院判決前已經存在，為法院、當事人所
不知，不及調查斟酌，至其後始行發見，且就證據本身形式上觀
察，固不以絕對不須經過調查程序為條件，但必須顯然可認為足
以動搖原有罪確定判決，而為受判決人無罪、免訴、免刑或輕於
原判決所認罪名之判決者為限。故受理聲請再審之最後事實審法
院，應就聲請再審理由之所謂「新證據」，是否具備事實審判決
前已經存在，為法院、當事人所不知，事後方行發見之「新規性
（嶄新性）」，及顯然可認足以動搖原有罪確定判決，應為無罪
、免訴、免刑或輕於原判決罪名之「確實性（顯然性）」二要件
，加以審查，為判斷應否准予開始再審之準據。本件抗告人即受
判決人甲○○因違反銀行法案件，對於台灣高等法院九十八年度
上訴字第一０四一號有罪確定判決聲請再審，其原聲請意旨略稱
：原確定判決未及審酌民國九十七年十一月七日第一審審判期日
當天，同案被告汪方主確實已承認有欺騙抗告人，訛稱東亞銀行
並非銀行一事，並因羞愧而當場向抗告人表示道歉等情，亦未調
閱該日審判錄音光碟查明是否屬實，率予論處抗告人罪刑，顯已
符合刑事訴訟法第四百二十條第一項第六款之再審事由。且原確
定判決亦有刑事訴訟法第三百七十九條第十款應於審判期日調查
之證據而未予調查之違法及第十四款後段所規定之判決理由矛盾
之違背法令，洵有再審必要云云。原裁定則略以：抗告人以同案
被告汪方主於九十七年十一月七日之供述及該日審判程序錄音光
碟為開啟再審程序之新證據，惟該等證據雖於審判當時業經存在
，然卻非為法院及當事人所不及知，不及調查斟酌，至其後始行
發見者，顯然不符合刑事訴訟法第四百二十條第一項第六款新證
據之「嶄新性」要件。又抗告人所稱原確定判決有刑事訴訟法第
三百七十九條第十款所定「依本法應於審判期日調查之證據未予
調查」之違誤及第十四款後段所定「判決理由矛盾」之違法，縱
認屬實，惟此只生得否非常上訴之問題，而與得否開啟再審程序
無涉。因認抗告人聲請再審為無理由，予以駁回。經核於法尚無
不合。抗告意旨仍執陳詞任意指摘原裁定不當，難認為有理由，
應予駁回。
據上論結，應依刑事訴訟法第四百十二條，裁定如主文。
中    華    民    國  九十九  年    九    月   十六   日
                      最高法院刑事第九庭
                          審判長法官  邵  燕  玲
                                法官  李  伯  道
                                法官  孫  增  同
                                法官  施  俊  堯
                                法官  李  嘉  興
本件正本證明與原本無異
                                      書  記  官
中    華    民    國  九十九  年    九    月   二十   日
                                                      v

司法院資訊處製作；財團法人民間司法改革基金會備份。
